【裁判字號】    92,重訴,1850
【裁判日期】    921002
【裁判案由】    殺人
【裁判全文】
臺灣臺中地方法院刑事判決                      九十二年度重訴字第一八五號
    公  訴  人  臺灣臺中地方法院檢察署檢察官
    被      告  乙○○
    指定辯護人  本院公設辯護人  戊○○
右列被告因殺人案件，經檢察官提起公訴（九十二年度偵字第一○五三六號），本院
判決如左：
    主  文
乙○○殺人，處有期徒刑拾伍年，褫奪公權拾年。
    事  實
一、乙○○因至位在臺中縣豐原市○○街十二號「凱旋門理容院」消費，而結識在該
    理容院任職之甲○○，二人交往而為男女朋友，並於民國（下同）九十二年四月
    間起，在臺中縣豐原市○○路二二巷三弄十五號租屋同居。乙○○於九十二年五
    月十八日凌晨數次以其所有電話號碼0000－000000號行動電話撥打甲○○所使用之電話號碼0000－000000號行動電話聯絡，並於同日凌晨
    五時五十分許，前往甲○○所任職之「凱旋門理容院」接送甲○○返回上開租屋
    處，二人於返回在租屋處後即發生性關係。於同日凌晨七時許，二人躺在床上談
    天之際，乙○○因懷疑甲○○在外另結新歡而與甲○○發生口角，乙○○另思及
    因在甲○○身上投擲甚多金錢、心力，甚且因此與家人發生衝突，而心生怒氣，
    竟基於殺人之犯意，利用甲○○因與其爭執而起身併坐在床緣之際，乙○○以其
    左手臂猛力環繞勒住甲○○之頸部，以左手肘扼住甲○○頸部之咽喉部位達約三
    分鐘，致甲○○因頸部扼痕皮下大片出血造成窒息而死亡。乙○○於事發後撥打
    電話告知其母丁○○○等親友其殺害甲○○之事，惟丁○○○等人均不相信乙○○殺人而置之不理，乙○○即自行外出至商店買酒回租屋處獨飲。迨至九十二年
    五月十九日晚間其以電話與其弟丙○○聯絡，告知其殺害甲○○乙事，並表示欲
    向警方自首，丙○○、丁○○○於半信半疑之情形下，於九十二年五月二十日凌
    晨，一同駕車前往臺中縣豐原市○○路與西勢路口之統一超商搭載乙○○，乙○○在上開犯罪被發現前之九十二年五月二十日凌晨一時四十分許，至臺中縣警察
    局豐原分局豐原派出所，向員警陳宗凱自首並依法接受裁判，經乙○○帶同警員
    黃豐文至前揭案發現場，發現甲○○早已於該屋床上氣絕身亡多時，而查悉上情
    。
二、案經臺中縣警察局豐原分局報告臺灣臺中地方法院檢察署檢察官偵查起訴。
    理  由
一、訊據被告乙○○坦承：其與被害人甲○○係男女朋友並同居在上開案發現場，於
    案發後曾告知其母丁○○○、其弟丙○○殺害被害人之事等節，核與證人即前開
    租屋處房東何沈採鳳、證人即被害人之同事林淑玲於警詢及偵查中、證人丁○○○、丙○○於警詢、偵查及本院審理時證述之情節相符；再被告對於上揭時、地
    ，搭載被害人返回租屋處，與被害人發生性行為後，因二人發生口角爭執，其憤
    而以其左手臂猛力環繞勒住被害人頸部，並以左手肘扼住被害人頸部咽喉部位，
    而致被害人窒息死亡之事實坦承不諱，且被害人係遭被告以手臂環繞，以手肘部
    位壓迫被害人頸部，致被害人頸部上胸有壓迫之皮下及肌肉之出血，頸部環狀軟
    骨及氣管骨折、氣管出血，腦內血管充血、有輕微腦水腫、左眼結膜點狀出血，
    被害人因頸部受壓迫導致窒息死亡乙情，業經臺灣臺中地方法院檢察署檢察官督
    同法醫師相驗、解剖並鑑定死因屬實，製有勘驗筆錄、相驗屍體證明書、解剖報
    告書及解剖照片在卷可稽，足見被告前揭自白確與事實相符。至被告雖於本院審
    理時辯稱：被害人當時遭其以手臂扼住頸部時，並未有掙扎反抗云云，然查：被
    告於偵查中曾坦承：其用左手臂勒住被害人頸部，約勒了二、三分鐘，其用左手
    整個往內側壓，被害人有反抗，有想將其左手拉開，但拉不動，之後她就停止掙
    扎了（見相驗卷第四七頁背面）等語明確，且被告向警員自首時，經警方察看被
    告身體，被告左上臂及背後受有多處抓傷之傷害，亦有照片九張附於偵查卷可佐
    ，則被告前揭所辯，被害人當時遭其扼住頸部時並未有掙扎反抗云云，尚無可採
    信。是被告當時無視於被害人因遭其以手臂猛力環頸緊勒之掙扎、反抗，迄被害
    人臉色轉變，且無力反抗後，失去知覺後，始放開其緊勒之手臂。再參以被告於
    本院審理時所自承：其勒完被害人後，曾去摸摸看被害人有無呼吸，其發現被害
    人沒有呼吸，就嚇到了，不知該如何處理，也未將被害人送醫。其平時也知道用
    手肘扼住人頸部的動作可能會讓人窒息死亡（見本院九十二年八月四日訊問筆錄
    ）等語，顯見被告明知以手肘緊扼住他人頸部會使人窒息死亡，而發現被害人因
    其緊勒頸部已無呼吸反應，仍未將被害人送醫急救，則被告有殺人之故意甚明。
    此外，復有現場照片數張、現場圖、及被害人所使用之電話號碼0000－00
    0000號行動電話通聯紀錄各一份、內政部警政署刑事警察局九十二年六月二
    十三日刑醫字第○九二○一○五七七三號鑑驗書附卷可稽。是本件事證明確，被
    告犯行洵堪認定，應予依法論科。
二、核被告乙○○所為，係犯刑法第二百七十一條第一項之殺人罪。被告於犯罪行為
    未發覺前，即主動向臺中縣警察局豐原分局豐原派出所警員自首而接受裁判，此
    業據證人即該派出所警員黃豐文於本院審理時結證稱屬實，並經證人即被告之弟
    丙○○、被告之母丁○○○於本院審理中證述甚明（均見本院九十二年八月二十
    五日訊問筆錄），且有臺中縣警察局豐原分局豐原分駐、派出所受理各類案件紀
    錄表乙紙在卷可參，則被告對於未發覺之罪自首而接受裁判，應依刑法第六十二
    條前段之規定減輕其刑。爰審酌被告僅因口角爭執，心生怒意，即徒手勒斃與其
    情誼匪淺之被害人，於行兇後亦未對被害人未加以救護，惡性重大，危害社會治
    安甚鉅，犯罪後迄今，仍未賠償被害人家屬，及為任何慰問被害人家屬之行為，
    暨審酌被告犯罪之目的、手段、智識程度，犯罪後坦承犯行，態度尚稱良好等一
    切情狀，量處如主文所示之刑，又依被告犯罪之性質，認有褫奪公權之必要，爰
    依刑法第三十七條第二項併予宣告褫奪公權十年，以資懲儆。
據上論斷，應依刑事訴訟法第二百九十九條第一項前段，刑法第二百七十一條第一項
、六十二條前段、第三十七條第二項，判決如主文。
中      華      民      國    九十二    年      十      月      二      日
                                     臺灣臺中地方法院刑事第五庭
                                         審判長  法  官 莊深淵
                                                 法  官 巫淑芳
                                                 法  官 劉麗瑛
右正本證明與原本無異。
如不服本判決，應於送達後十日內向本院提出上訴狀（須附繕本），上訴於臺灣高等
法院臺中分院。
                                                 書記官
中      華      民      國    九十二    年      十      月      二      日
附錄論罪科刑法條
中華民國刑法第二百七十一條
殺人者，處死刑、無期徒刑或十年以上有期徒刑。
前項之未遂犯罰之。
預備犯第一項之罪者，處二年以下有期徒刑。


司法院資訊處製作；財團法人民間司法改革基金會備份。
